【裁判字號】    99,基簡,102
【裁判日期】    990414
【裁判案由】    給付借款
【裁判全文】
臺灣基隆地方法院基隆簡易庭民事判決
原      告  乙○○
被      告  甲○○
上列當事人間請求給付借款事件，本院於中華民國99年3 月31日
言詞辯論終結，判決如下：
    主  文
被告應給付原告新台幣肆拾貳萬伍仟元及自民國九十九年二月十
二日起至清償日止，按週年利率百分之五計算之利息。
訴訟費用由被告負擔。
本判決得假執行；但被告以新台幣肆拾貳萬伍仟元為原告預供擔
保後，得免為假執行。
    事實及理由
壹、程序方面：按訴狀送達後，原告不得將原訴變更或追加他訴
    ，但請求之基礎事實同一者，不在此限，民事訴訟法第255
    條第1 項第2 款定有明文。本件原告起訴時，係依據消費借
    貸之法律關係，請求被告返還借款，嗣原告於本院審理時，
    就請求權基礎部分，追加不當得利之法律關係，因請求之基
    礎事實同一，依據上開規定，應予准許。
貳、實體方面
一、原告主張：被告於民國96年7 月11日向原告借款新台幣（下
    同）42萬5,000 元，原告將上開款項匯入被告之夫李清喜之
    帳戶，因被告迄今未返還借款，遂依消費借貸之法律關係，
    請求被告返還；又若認原告未舉證證明兩造間之消費借貸關
    係，因被告無法律上理由，受領前開款項，故依據不當得利
    之法律關係，請求被告返還前開款項，併請求就消費借貸及
    不當得利請求權擇一判決等情。並聲明：被告應給付原告42
    萬5,000 元及自起訴狀繕本送達被告之翌日起至清償日止，
    按週年利率百分之5 計算之利息。
二、被告則以：原告與被告均參加以吳月娥為會首之合會，因兩
    造於96年初，聽聞吳月娥之個人財務狀況不佳，為恐影響自
    身權益，約定將兩造分別所有之會份聯合投標，增加得標之
    機率，得標後再平分得標金，並分別給付死會會款之一半，
    而兩造以此方式，以原告名義之會份於96年7 月10日得標，
    吳月娥遂將得標金85萬元交予原告，原告即依約將得標金之
    半數42萬5,000 元匯入被告指定李清喜之帳戶內，嗣後，原
    告與被告就上開得標之會份，分別給付死會會款之一半，是
    上開款項係合資標會之得標金，非被告向原告借貸之金錢等
    情，資為抗辯。並聲明：（一）駁回原告之訴。（二）如受
    不利判決，願供擔保請求免為假執行。
三、兩造不爭執之事項
    原告與被告均參加以吳月娥為會首之合會，分別所有2 會份
    及1 會份，原告所有其中1 會份於96年7 月10日得標，得標
    金為85萬元，而原告於96年7 月11日將42萬5,000 元匯入被
    告指定李清喜之帳戶等情，未據兩造表示爭執，復有原告提
    出之匯款申請書在卷可稽，另有被告提供之互助會單可憑，
    上情應堪認定。
四、原告主張其於96年7 月11日匯入李清喜帳戶之金錢，係被告
    向其借貸之款項，縱認無法證明兩造之借貸關係，亦應認原
    告係無法律上理由受有利益等情，被告則以前詞置辯，經查
    ：
（一）被告雖辯稱上開款項係其與原告合資標會之得標金等情，
      然據原告表示否認；而被告辯稱前開互助會單上其所有編
      號16之會份，雖記載於96年9 月10日得標，然實際上其未
      得標，其僅與原告合資得標1 次，並平分得標金，故其所
      有之會份中，一半為死會，一半為活會，其於96年7 月10
      日後，亦以此方式給付會款予吳月娥等情，惟上開合會因
      吳月娥失蹤，於97年8 月10日停標，該合會之活會會員對
      於吳月娥及死會會員起訴請求給付會款，該案起訴狀中，
      將本案原告及被告均列為死會會員，且明列被告得標之會
      份為1 會份，即前開互助會單所列編號16之會份，並依此
      計算被告應給付之會款，嗣該案經本院以97年度基簡字第
      1175號受理後，本院將起訴狀繕本送達予本案被告，被告
      親自收受起訴狀繕本及開庭通知後，未於言詞辯論期日到
      庭，亦未提出準備書狀爭執等情，業經本院調閱本院97年
      度基簡字第1175號（下稱前案）卷宗查明屬實，足見被告
      於前案審理時，就前案原告主張其為死會會員，且得標之
      會份為1 會份等情，未表示爭執，因前案原告請求該合會
      之死會會員給付之會款數額，係依死會會員得標之會份計
      算，果若被告辯稱其就前開合會，僅與原告合資得標1 會
      ，亦即其所有死會會份僅有一半等情屬實，則被告於前案
      應給付之會款數額，應僅為前案原告請求給付數額之一半
      ，衡情，被告應於前案審理時具狀或親自到庭表示爭執，
      然被告於收受前案起訴狀後，對於前案原告主張之事實，
      未提出書狀爭執，亦未於言詞辯論期日到場表示意見，堪
      認被告對於前案原告主張其所有死會會份為1 會份等情未
      予爭執，顯與被告於本案審理時所持前開辯解內容非屬相
      符，是被告辯稱其與原告合資標會等情是否屬實，即非無
      疑。另若被告辯稱其與原告為增加得標機率，遂將其等所
      有之會份聯合投標等情屬實，則當以原告為名義所有人之
      會份於96年7 月10日得標，並由兩造平分得標金後，依據
      前開互助會單之記載，以被告為名義所有人之會份（即互
      助會單編號16之會份）於96年9 月10日得標，衡情，被告
      即應與原告平分該次得標金，始達到被告所稱合資標會之
      目的，然原告主張被告未交付該次得標金等情，未據被告
      否認，即與被告所述合資標會之情形不合，亦難認被告辯
      稱係因其與原告合資標會，原告始於96年7 月11日交付得
      標金之半數等情為可信；此外，被告亦未舉證證明其確與
      原告合資標會等情屬實，自難認被告所持前開辯解為可信
      。
（二）原告主張其於96年7 月11日將42萬5,000 元匯入被告指定
      之帳戶，該等款項係被告向其借貸之金錢等情，雖據被告
      否認借貸，且辯稱該等款項係其與原告合資標會所得之得
      標金等情，然被告上開所辯非屬可信，已如前述，是原告
      依據消費借貸之法律關係，請求被告給付42萬5,000 元及
      自起訴狀繕本送達被告之翌日即99年2 月12日起至清償日
      止，按週年利率百分之5 計算之利息，為有理由，應予准
      許。至於原告除主張消費借貸之法律關係外，雖亦主張不
      當得利之返還請求權，然原告就上開不同請求權，係請求
      為選擇合併之處理，本院既就原告主張消費借貸之法律關
      係部分認為有理由，則就原告主張不當得利之法律關係部
      分，即無予以裁判之必要，附此敘明。
（三）本件為判決基礎之事證已臻明確，兩造其餘攻擊防禦方法
      或所提證據，經本院審酌後，認為均不影響本院前揭審認
      結論，爰不逐一指駁，附此敘明。
五、本件係關於財產權之訴訟，標的之金額在50萬元以下，依民
    事訴訟法第427 條第1 項規定適用簡易程序，本院既為被告
    敗訴之判決，即應依同法第389 條第1 項第3 款規定，依職
    權宣告假執行；另被告陳明願供擔保請求免為假執行部分，
    核無不合，爰依聲請宣告被告預供擔保後，得免為假執行。
六、訴訟費用負擔之依據：民事訴訟法第78條。
中    華    民    國    99    年    4     月    14    日
                  基隆簡易庭法  官  邰婉玲
以上正本係照原本作成。
如對本判決上訴，須於判決送達後20日內，向本院提出上訴狀。
中    華    民    國    99    年    4     月    14    日
                            書記官  王毓嫻

司法院資訊處製作；財團法人民間司法改革基金會備份。
